臺灣高等法院刑事判決　　　　　　　　 94年度上訴字第810號
　　上　訴　人　臺灣基隆地方法院檢察署檢察官
　　被　　　告　甲○○
上列上訴人因被告偽造文書等案件，不服臺灣基隆地方法院93年
度訴字第418號，中華民國94年1月25日第一審判決（起訴案號：
臺灣基隆地方法院檢察署92年度偵緝字第272號），提起上訴，
本院判決如下：
    主  文
上訴駁回。
    理  由
一、本件公訴事實詳起訴書所載（如附件）。
二、按犯罪事實應依證據認定之，無證據不得認定犯罪事實；又
    不能證明被告犯罪者，應諭知無罪之判決，刑事訴訟法第15
    4條第2項、第301條1項分別定有明文。次按「認定犯罪事實
    ，須依證據，而所謂證據，係指合法之積極證據就犯罪事實
    能為具體之證明者而言；又認定不利於被告之事實，須依積
    極證據，茍積極證據不足為不利於被告事實之認定時，即應
    為有利於被告之認定，更不必有何有利之證據」，最高法院
    30年上字第816號著有判例。再所謂「積極證據足以為不利
    於被告事實之認定」，係指據為訴訟上證明之全盤證據資料
    ，在客觀上已達於通常一般人均不致於有所懷疑，而得確信
    被告確曾犯罪之程度，若未達此一程度，而有合理懷疑之存
    在時，即無從為有罪之確信，最高法院76年台上字第4986號
    亦著有判例。換言之，刑事訴訟上證明之資料，無論其為直
    接證據或間接證據，均須達於通常一般之人均不致於有所懷
    疑，而得確信其為真實之程度，始得據為有罪之認定，若其
    關於被告是否犯罪之證明未能達此程度，而有合理性懷疑之
    存在，致使無從形成有罪之確信，根據「罪證有疑，利於被
    告」之證據法則，即不得遽為不利被告之認定。
三、公訴人認被告甲○○有買進輸入仿冒商標及附有吊牌之商品
    涉犯商標法及行使偽造私文書等犯行，無非係以：告訴人之
    指述及證人林金生、何惠蓮、林夏滋之證述，並有商標註冊
    證、商標公報影本、經濟部智慧財產局商標註冊網路查詢資
    料、鑑定報告、真仿品鑑定書、鑑定證明書、經濟部智慧財
    產局93年6月2日智商字第0930043820-0號函、入出境紀錄、
    進口報單、天尊企業社登記資料、通話紀錄、台北國際商業
    銀行歷史明細檔查詢單、力天國際運通有限公司出貨明細表
    、裝箱單、鼎順貨運交通有限公司拖運簽單17紙、扣案仿冒
    商標商品、照片等證據為其論據。訊據被告甲○○堅決否認
    扣案仿冒商標商品為其購買輸入，並辯稱：天尊企業社係包
    裝理貨業者，本案扣案商品，係受大陸誠信公司負責人黃忠
    之委託，受貨、理貨，再運送予黃忠指定之受貨人，其非貨
    主，然因其嗣與配偶何惠蓮離異，其改往大陸發展，台灣天
    尊企業社業務均由前妻何惠蓮處理，故今已無法提出黃忠所
    指定受貨人之相關資料等語。
四、經查：
  (一)被告甲○○辯稱天尊企業社為包裝理貨業者一節，核與卷附
    台北市政府營利事業登記証登載天尊企業社之營業項目：理
    貨包裝業相符，有台北市商業管理處92年1月20日北市商一
    字第09230088500號函及所附之天尊企業社營利登記案卷全
    卷影本附卷可稽（見91年偵字第3799號卷第56-70頁）。
  (二)又被告甲○○辯稱確由黃忠委託送貨，及被告公司僅為一包
    裝理貨業者乙節，核與證人即力天公司林金生於原審結証稱
    ：其力天公司於大陸廣東乃從事倉儲物流，為大陸廠商集裝
    箱再分送世界各地，交由各地之派貨公司或直接交予客戶指
    定之收貨人，本案客戶為廣洲黃忠，將貨送至倉儲，並指定
    送台灣之「許鑫」即被告，又因兩岸無通匯，故倉儲、運費
    由被告代替黃忠給付，故有收受天尊之何惠蓮匯入該代收代
    付款項，之前亦與黃忠及「許鑫」有一次相同之交易，第一
    次交易為防有詐取不到運費，故有前往天尊拜訪，當時見該
    公司有二、三台貨車，是從事物流運送者，亦見過被告，本
    案貨物遭查扣，黃忠曾親自打電話及透過被告索賠，然有告
    知係因黃忠申報不實，公司自不負賠償責任等語相符（見原
    審卷第241-247頁）。且就被告之入出境資料中除91年3月27
    日出境，同年4月30日入境後（本案於91年4月23日查扣），
    自91年5月起，至93年6月即大部分時間均於境外，一年約返
    回入境二次，每次亦僅居留數日至十數日，有內政部警政署
    入出境管理局93年7月26日境信雲字第09310288110號函附卷
    可稽（見原審卷第57-58頁），核與其所稱未管理台灣天尊
    企業社，另前往大陸創業等情均相一致，被告所辯應可採信
    。是天尊企業社雖為國際運輸之收貨人，然如前述，其亦僅
    為包裝、理貨業者，於收受國際運輸後，再為內陸轉運，此
    於進口貿易商業為節省運費成本普遍存在之方式，復因兩岸
    關係，有為大陸公司代收、代付運費等情，亦據証人林金生
    証述詳實，証人何惠蓮雖於原審傳喚未到庭，然其於偵查時
    証述代付力天公司運費（見92年偵緝字第272號卷第127頁）
    ，亦與証人林金生証述相符，並有台灣國際商業銀行歷史明
    細檔查詢單附卷可證（見法務部調查局航業海員調查處證據
    資料卷），要無從以天尊公司代付運費，遽認其即為貨主。
  (三)綜上所述，本件被告甲○○被訴有買進輸入仿冒商標及附有
    吊牌之商品涉犯商標法及行使偽造私文書等之犯行，實無從
    僅就被告給付貨款，而仍有合理懷疑存在，自不能遽為被告
    有罪之判斷。此外，復查無其他積極證據，足資認定被告涉
    有公訴人所指訴之犯行，自不能證明被告犯罪。
五、原審以同上理由，認不能證明被告犯罪，而諭知被告無罪之
    判決，經核其認事用法，均無不合。檢察官上訴意旨略以：
    依證人林金生之證言可證明被告確為與大陸地區「黃忠」聯
    絡之人，並有匯款紀錄，足見被告確與本案扣案物有直接關
    係。又被告處理本案僅用化名而非本名，亦無法提供黃忠之
    資料，且證人林金生亦未見過黃忠本人，且被告於大陸亦設
    有公司，如委由第三人將他人委託之物品進口，顯與常情有
    違，原審未予詳察，實有違誤之處。惟查：原審對於證人林
    金生之證詞，如何可採之理由，已於原判決詳為敘明，檢察
    官仍執已提出之事證為被告犯罪證據，顯無依憑。再按所謂
    認定犯罪事實之證據，係指足以認定被告確有犯罪行為之積
    極證據而言，如未能發現相當證據或證據不足以證明，自不
    能以推測或擬制之方法，認定被告犯罪，是被告縱未能提出
    大陸地區「黃忠」之相關資料，抑或是「黃忠」未能到庭證
    述本案相關事實，惟如無積極證據足以證明被告有犯罪之事
    實，亦不能遽以被告係給付貨款之人而推認其有犯罪事實，
    是本件上訴為無理由，應予駁回。
據上論斷，應依刑事訴訟法第368條，判決如主文。
本案經檢察官田炳麟到庭執行職務。
中　　華　　民　　國　　94　　年　　6 　　月　　8 　　日
　　　　　　　　　刑事第十三庭  審判長法　官  劉景星
                                      法  官  陳博志
                                      法  官  李春地
以上正本證明與原本無異。
如不服本判決，應於收受送達後十日內向本院提出上訴書狀，其
未敘述上訴之理由者並得於提起上訴後十日內向本院補提理由書
（均須按他造當事人之人數附繕本）。
                                      書記官  柳秋月
中　　華　　民　　國　　94　　年　　6 　　月　　9 　　日
